【裁判字號】    90,訴,118
【裁判日期】    900611
【裁判案由】    債務人異議之訴
【裁判全文】
臺灣板橋地方法院民事判決  九十年度訴字第一一八號
    原      告    戊○○
                  丁○○
    被      告    台灣銀行
    法定代理人    甲○○
    訴訟代理人    丙○○
    複代 理 人    乙○○
右當事人間請求債務人異議之訴事件，本院判決如左：
    主      文
本院八十九年度執字第一八九一號強制執行事件，債權人即被告所憑之台灣台中地方
法院八十五年十月二十六日八十五年執字第一四一八六號債權憑證，就超過「（一）
債務人應連帶向債權人給付參佰貳拾伍萬參仟玖佰玖拾玖元伍角及自八十年九月二十
六日起至清償日，按年息壹分參厘貳毫伍絲計算之利息，並自六十八年六月二十八日
起至清償日止按上開利率百分之二十計算之違約金。（二）債務人等應連帶給付債權
人違約金壹拾玖萬壹仟柒佰陸拾柒元。」部分，不許對原告強制執行。
原告其餘之訴駁回。
訴訟費用由被告負擔三分之一，餘由原告負擔。
    事      實
甲、原告方面：
壹、聲明：台灣板橋地方法院八十九年度民執新字第一八九一號案以原告為債務人之
    強制執行程序應予撤銷。
貳、陳述：
  一、被告執台灣台中地方法院於民國（下同）八十五年十月二十六日所發債權憑證
      ，以鈞院八十九年一月十八日八十九年度執字第一八九一號執行命令查封原告
      所有之不動產。
  二、本案之由來，係因訴外人台灣固態電子工業股份有限公司（下稱台灣固態公司
      ）向被告貸款新台幣（下同）三百二十五萬三千九百九十九元五角，而由該公
      司負責人吳金總、原告戊○○及訴外人張吉雄、施烏定為連帶保證人。查連帶
      債務人之一吳金總已於八十九年五月八日償還被告三百五十萬元貸款債務，被
      告並已解除吳金總連帶保證責任。按因連帶債務人中之一人為清償、代物清償
      、提存、抵銷或混同而債務消滅者，他債務人亦同免其責任，民法第二百七十
      四條定有明文，故原告保證責任因連帶債務人中一人清償全部債務而免除。
  三、又利息請求權之消滅時效為五年，民法第一百二十六條定有明文。本件被告於
      六十九年強制執行無效果後核發債權憑證，八十年及八十五年分別以申請換發
      債權憑證方式延長借款返還請求權之時效。被告以八十五年十月二十六日核發
      之債權憑證申請強制執行，其中利息自六十八年十月二十八日至八十四年一月
      十一日（被告執行聲請狀於八十九年一月十二日送達鈞院，回溯五年）之部分
      已罹於時效，原告茲為時效抗辯，是被告此部分之請求，實無理由。
  四、次查，利息、紅利、租金、贍養費、退職金、及其他一年或不及一年之定期給
      付債權，其各期給付請求權，因五年間不行使而消滅，民法第一百二十六條定
      有明文。本件違約金係按利息百分之二十計算，屬『其他一年或不及一年之定
      期給付債權』，亦應適用五年短期消滅時效，故被告請求自民國六十八年六月
      二十八日至八十四年一月十一日之違約金已罹於時效，於法不合，原告茲為時
      效抗辯。
  五、對被告抗辯所為之陳述：
  （一）按「．．．又消滅時效因開始執行行為或聲請強制執行而中斷；時效中斷者
        ，自中斷之事由終止時，重行起算，民法第一百二十九條第二項第五款及第
        一百三十七條第一項固分別定有明文，惟消滅時效完成後，如債權人依原執
        行名義或債權憑證聲請法院再行強制執行時，亦不生中斷時效或中斷事由終
        止重行起算時效之問題，債務人自非不得對之提起債務人異議之訴，以排除
        該執行名義之執行。」（八十九年度台上字第一六二三號）
  （二）被告持台灣台中地方法院所核發之六十九年執卯字第四六八五號債權憑證，
        先後於八十年四月二十九日、八十五年十一月二十六日聲請換發債權憑證（
        而非再行聲請強制執行），利息之五年消滅時效已完成，故不生中斷時效或
        中斷事由終止重行起算時效之問題，原告自得對之提起債務人異議之訴，以
        排除該執行名義之執行。
  （三）被告所提司法院七十一年十一月二十五日廳民二字第○八六七號函中有謂：
        「．．．中斷之事由終止，自債權人取得債權憑證之翌日起，時效重行起算
        。本題自發給債權憑證之日起，消滅時效既尚未完成。則債務人以消滅時效
        完成為由，提起債務人異議之訴，自屬無理由．．．」係指『時效未完成』
        之情形，與本案不同，前開函示意旨即無適用餘地。最高法院八十五年度台
        上字第三○二六號判決：「．．．消滅時效完成後，即不生消滅時效中斷之
        問題，並非核發債權憑證後，時效即可重行起算。」亦採相同見解。
  （四）再者，原告於被告執行查封其所有之不動產後，與另一連帶債務人吳金總至
        被告營業所商談償還事宜，二人願意償還各新台幣二百四十萬元，並提出申
        請書。惟查，時效利益之拋棄，係因時效而受利益之人，於時效完成後，知
        悉時效之完成，以一方之意思表示，向因時效而受不利益之人，表示其不欲
        享受時效利益之意思之行為。原告雖提出申請書，是屬和解之性質應無拋棄
        時效利益之意思，如同被告所言，須「知悉時效之完成」，始有拋棄時效利
        益可言。原告向被告提出申請時根本無『知悉時效之完成』，被告以之認定
        原告拋棄時效之利益，並不正確。
  （五）原告否認與被告間成立「債務承認契約」，原告提出部份清償之申請書僅係
        和解性質，惟因被告拒絕免除原告保證責任而致和解不成立，至於台灣固態
        電子公司積欠被告三百二十五萬餘元之借款債務，原告僅主張因另一連帶債
        務人吳金總償還全部債務依民法第二百七十四條免除保證責任。故實無與被
        告成立「債務承認契約」之理；原告亦否認有拋棄利息及違約金時效利益之
        意思。
  （六）依被告所提之兩造借貸契約第十六條：「．．．關於抵償債務之先後，得由
        貴行任意決定之。」被告以此主張將另一連保人吳金總償還之三百五十萬元
        按違約金、利息之順序沖抵並無不妥云云。惟此實為一極不公平、合理之條
        款，債務人背負沈重債務辛苦攢得金錢卻只能沖抵違約金及利息，本金部份
        沒有減少，利息及違約金之計算自不能降低，如此循環不已，將永無清償全
        部債務之一天！且該二紙借據均為定型化契約條款，為銀行制式契約，相對
        人（即債務人）對契約條款之內容並無增刪或更改之權而不得不接受該契約
        內容。按民法第二百四十七條之一規定：「依照當事人一方預定用於同類契
        約之條款而訂定之契約，為左列各款之約定，按其情形顯失公平者，該部分
        約定無效：（１）免除或減輕預定契約條款之當事人之責任者。（２）加重
        他方當事人之責任者。（３）使他方當事人拋棄權利或限制其行使權利者。
        （４）其他於他方當事人有重大不利益者。」民法債編施行法第十七條：「
        修正之民法第二百四十七條之一規定，於民法債編修正施行前訂定之契約，
        亦適用之。」故該抵充債務順序之約定，違反前開條文規定應為無效。
  （七）再者，民法第二百七十四條為強行規定違反者無效，連帶債務人中一人清償
        全部債務後即生絕對效力，他債務人均同免其責任；吳金聰為主債務人之負
        責人，且其於八十九年五月八日償還三百五十萬元全部債務既已清償，非被
        告單方意思表示僅免除吳金總一人之保證責任後，尚可對他債務人求償，如
        此等於債權人得受兩次清償，與連帶關係之本質相背，有違本條立法意旨。
  六、鈞院八十九年度執字第一八九一號案執行標的物雖已拍定，惟價金尚未分配各
      債權人，執行程序並未終結，故本案仍有實益。最高法院六十五年度台上字第
      二九二○號判例意旨謂：「須執行名義所載債權對執行標的物之強制執行程序
      達其目的時，始為終結」亦揭示此一意旨。
參、證據：提出債權憑證及強制執行聲請狀各二件、囑託查封登記函一件、被告潭子
    分行函二件、聲請撤回狀一件為證。
乙、被告方面：
壹、聲明：駁回原告之訴。
貳、陳述：
  一、依民法第三百二十一條規定：「．．．如清償人所提出之給付，不足清償全部
      債務時，由清償人於清償時，指定其應抵沖之債務」。據此，本件另一連保人
      吳金總償還三百五十萬元之同時，既然未主張應充抵之債務，則被告以雙方簽
      訂之借據條明定「關於抵償債務之先後得由貴行任意決定之」之方式抵充違約
      金及部分利息，吳金總清償之數額僅為違約金及利息，與法尚無不合之處，何
      來清償全部債務之說。
  二、又在無約定抵沖之情形下，依民法第三百二十三條：「清償人所提出之給付，
      應先充抵費用，次充利息，次充原本」之規定。原告所稱先沖抵本金之方式，
      顯然無理由。
  三、至被告免除另一連保人吳金總之保證責任，僅僅因為其已償還應分攤之債務額
      ，而無消滅全部債務之意思表示，除該債務人應分擔之部分外，他債務人仍不
      免其責任，此民法第二百七十六條第一項定有明文，其餘連保人自應受法條之
      拘束，而對積欠之債務負連帶清償之責。
  四、按消滅時效因開始強制執行或聲請強制執行而中斷。又時效中斷者，自中斷之
      事由終止時而重行起算。分別為民法第一百二十九條第二項第五款及第一百三
      十七條第一項所明定。本件被告前據台中地方法院以原告戊○○等為債務人而
      發給之債權憑證，嗣依法陸續於民國八十年及八十五年向該院聲明因未發現債
      務人可供執行之財產，而蒙換發債權憑證在案。依此，被告之債權已生時效中
      斷之效果，時效自被告再取得債權憑證之翌日起，時效得重新起算。此司法院
      七十一年十一月二十五日廳民二字第０八六七號函著有意旨相符之研究意見，
      新修正之強制執行法第二十七條第二項之規定，則更為具體明確。故原告主張
      被告之利息請求權自六十八年十月二十八日至八十四年一月十一日之部份已罹
      於時效，而為時效之抗辯，顯為曲解。
  五、次按債務人於時效完成後，仍以契約承認債務，不得以不知時效為理由，而為
      時效抗辯，民法第一百四十四條第二項後段定有明文。另當事人互相意思表示
      一致者，無論其為明示或默示，契約即為成立，民法第一百五十三條定有明文
      。本件原告於八十九年三月二十二日所提出部份清償之申請書，被告雖就原告
      一部份清償之請求，未予同意，然觀諸被告於八十九年四月二十二日一七九七
      號回函內容，及原告多次至被告營業所洽商償還事宜之過程有關「承認債務」
      部分，原告與被告間，顯有意思表示之合致，而成立債務承認契約，依上開規
      定，被告對於原告之請求，自不得為時效之抗辯。
  六、違約金係為賠償因遲延清償所生之損害而為約定，並非基於同一基本債權而定
      期反覆發生之請求權，與民法第一二六條規定之請求權不同，尚無認有五年短
      期時效之適用，最高法院七十二年度台上字第一二二一號判決可資參照。是以
      ，違約金請求權，自應適用民法一二五條規定之十五年一般時效期間。原告所
      主張違約金亦有五年短期時效之適用云云，顯與法不合。
  七、承前，被告對於原告所積欠之本金及違約金債權，既均適用十五年一般時效期
      間，且被告亦業於時效完成前，依法經強制執行程序換發債權憑證而中斷其時
      效，原告自無主張拒絕給付之抗辯權。又依民法第一四四條第一項規定，時效
      完成後，債務人得拒絕給付，乃在表明消滅時效完成之效力，僅生拒絕給付的
      抗辯權，其債權本身則仍屬存在，故被告對於原告所積欠之利息債權，分別於
      八十年間及八十五年間依法聲請強制執行並獲換發債權憑證而中斷其時效，是
      以自『中斷事由發生起算前五年』之利息債權，原告自亦無主張拒絕給付之抗
      辯權。
參、證據：提出申請書一件、被告回函原告函搞一件、借據二件為證。
丙、本院依職權向台灣台中地方法院調閱該院八十年度執字第三三三○號、八十五年
    度執字第一四一八六號及本院八十九年度執字第一八九一號強制執行卷。
    理      由
一、原告起訴主張：被告執台灣台中地方法院八十五年十月二十六日所發債權憑證，
    聲請本院以八十九年一月十八日八十九年度執字第一八九一號執行命令查封原告
    所有之不動產，現該執行案件雖已拍定，惟價金尚未分配各債權人，執行程序尚
    未終結。上開執行案件之由來，係因訴外人台灣固態公司向被告貸款三百二十五
    萬三千九百九十九元五角，而由訴外人即該公司負責人吳金總、原告戊○○及訴
    外人張吉雄、施烏定為連帶保證人。經查（一）連帶債務人之一吳金總已於八十
    九年五月八日償還被告三百五十萬元貸款債務，被告並已解除吳金總連帶保證責
    任，故依民法第二百七十四條之規定，原告保證責任因連帶債務人中一人清償全
    部債務而消滅。再者，民法第二百七十四條為強行規定違反者無效，連帶債務人
    中一人清償全部債務後即生絕對效力，他債務人均同免其責任；吳金聰為主債務
    人之負責人，且其於八十九年五月八日償還三百五十萬元全部債務既已清償，非
    被告單方意思表示僅免除吳金總一人之保證責任後，尚可對他債務人求償，如此
    等於債權人得受兩次清償，與連帶關係之本質相背，有違本條立法意旨。（二）
    本件被告於六十九年強制執行無效果後核發債權憑證，八十年及八十五年分別以
    申請換發債權憑證方式延長借款返還請求權之時效，惟均已逾利息之五年請求權
    時效。是被告以八十五年十月二十六日核發之債權憑證聲請本件強制執行，其中
    利息部分自六十八年十月二十八日至八十四年一月十一日（被告本次執行聲請狀
    係於八十九年一月十二日向本院遞狀，是以該時點回溯五年）之部分已罹於時效
    ，是被告此部分之請求，實無理由。（三）又本件被告請求之違約金債權，係按
    利息百分之二十計算，屬「其他一年或不及一年之定期給付債權」，亦應適用五
    年短期消滅時效，故被告請求自民國六十八年六月二十八日至八十四年一月十一
    日之違約金已罹於時效，於法不合，原告茲為時效抗辯等語。
二、被告則以：（一）訴外人吳金總償還三百五十萬元之同時，未主張應充抵之債務
    ，則被告以雙方簽訂之借據明定之方式抵充違約金及部分利息，與法尚無不合之
    處，何來清償全部債務之說。被告雖免除另一連帶保證人吳金總之保證責任，然
    此係因其已償還應分攤之債務額，被告並無消滅全部債務之意思表示，故依民法
    第二百七十六條第一項規定，除該債務人應分擔之部分外，他債務人仍不免其責
    任，其餘連帶保證人自仍應對積欠之債務負連帶清償之責。（二）本件被告前據
    台中地方法院以原告戊○○等為債務人而發給之債權憑證，嗣依法陸續於民國八
    十年及八十五年向該院聲明因未發現債務人可供執行之財產，而蒙換發債權憑證
    在案。依此，被告之債權已生時效中斷之效果，時效自被告再取得債權憑證之翌
    日起，時效得重新起算。而被告對於原告所積欠之利息債權，分別於八十年間及
    八十五年間依法聲請強制執行並獲換發債權憑證而中斷其時效，是以自『中斷事
    由發生起算前五年』之利息債權，原告自亦無主張拒絕給付之抗辯權。況本件原
    告於八十九年三月二十二日提出部份清償之申請書，被告雖就原告一部份清償之
    請求，未予同意，然觀諸被告於八十九年四月二十二日一七九七號回函內容，及
    原告多次至被告營業所洽商償還事宜之過程有關「承認債務」部分，原告與被告
    間，顯有意思表示之合致，而成立債務承認契約，是依民法第一百四十四條第二
    項之規定，被告對於原告之請求，自不得為時效之抗辯。（三）違約金係為賠償
    因遲延清償所生之損害而為約定，並非基於同一基本債權而定期反覆發生之請求
    權，原告所主張違約金亦有五年短期時效之適用云云，顯與法不合，自應適用民
    法一二五條規定之十五年一般時效期間，被告業於時效完成前，依法經強制執行
    程序換發債權憑證而中斷其時效，原告自無主張拒絕給付之抗辯權等語，資為抗
    辯。
三、原告主張訴外人台灣固態公司向被告貸款三百二十五萬三千九百九十九元五角，
    而由訴外人即該公司負責人吳金總、原告戊○○及訴外人張吉雄、施烏定為連帶
    保證人，後因債務無法清償，被告對台灣固態公司及上開連帶保證人等取得執行
    名義後，於六十九年間聲請強制執行無效果，經執行法院（台灣台中地方法院）
    發給債權憑證，其後陸續於八十年、八十五年間聲請強制執行換發債權憑證，嗣
    於八十九間執台灣台中地方法院八十五年十月二十六日所發債權憑證，聲請本院
    以八十九年一月十八日八十九年度執字第一八九一號執行命令查封原告所有之不
    動產，現該執行案件雖已拍定，惟價金尚未分配各債權人，執行程序尚未終結之
    事實，業據提出債權憑證及強制執行聲請狀各二件為證，並經本院調閱台灣台中
    地方法院八十年度執字第三三三○號、八十五年度執字第一四一八六號及本院八
    十九年度執字第一八九一號強制執行卷查明屬實，且為被告所不爭執，堪信為真
    實。又依上開被告歷次執以聲請強制執行之債權憑證執行名義，其內容及金額均
    係命（一）債務人應連帶向債權人給付三百二十五萬三千九百九十九元五角及自
    六十八年六月二十八日起至清償日，按年息一分三厘二毫五絲（即年息百分之十
    三點二五）計算之利息，並自六十八年六月二十八日起至清償日止按上開利率百
    分之二十計算之違約金。（二）債務人等應連帶給付債權人利息一百二十三萬五
    千六百六十元五角及違約金一十九萬一千七百六十七元。此有台中地方法院六十
    九執卯字第四六八五號、八十年度執四字第三三三○號、八十五年執四字第一四
    一八六號債權憑證附於上開強制執行案卷內可稽。
四、原告主張上開債務，業經連帶保證人之一即訴外人吳金總於八十九年五月八日償
    還被告三百五十萬元，被告並已解除吳金總連帶保證責任，原告之保證責任因連
    帶債務人中一人清償全部債務而消滅云云，雖提出被告銀行潭子分行函二件、強
    制執行撤回狀一件為證，被告就連帶保證人之一即訴外人吳金總償還三百五十萬
    元，被告並已免除其連帶保證人責任一節並不爭執，惟抗辯稱：訴外人吳金總償
    還三百五十萬元之同時，未主張應充抵之債務，依雙方簽訂之借據明定由被告任
    意決定抵償之先後順序，是被告將上述金額抵充違約金及部分利息，訴外人吳金
    總清償之數額，僅為違約金及利息，債務未全部清償等語。經查：
（一）按清償人所提出之給付，應先抵充費用，次充利息，次充原本，固為民法第三
      百二十三條前段所明定。至於違約金之性質則與利息不同，民法既無違約金儘
      先抵充之規定，其抵充之順序，應在原本之後。從而除當事人另有特別約定外
      ，債權人尚難以違約金優先於原本抵充而受清償（最高法院八十年度台上字第
      三九○號判決意旨參照），亦即清償人所提出之給付，其抵充債務之順序，係
      以當事人約定之抵充順序為原則，如當事未約定時，始適用法定抵充順序，以
      費用、利息、本金、違約金之順序抵充債務。
（二）被告抗辯應依借據約定之方式，由被告決定優先抵充違約金及利息云云，並提
      出借據二張為證，惟查，依被告所提出之借據二紙中約定條款第十六條均規定
      ：「借用人違背：：：：或發生質押物敗壞或價值低落之情形時，：：：任憑
      貴行不經通知，逕將質物拍賣，關於抵押物部分貴行得聲請法院逕予執行拍賣
      ，：：：若『所得價金不足抵償時』，借用人應即時補償不足之數。關於抵償
      債務之先後得由貴行任意決定之。」，是依上開規定條文觀之，該條係約定被
      告拍賣借用人所提出之質物或抵押物之條件，及「質物或抵押物經拍賣後」，
      所得價金之抵償方式。惟查本件係由連帶債務人之一即訴外人吳金總提供現金
      三百五十萬元清償債務，是與上開約定之情事不同，自無該條約款之適用。
（三）被告與原告及其餘連帶債務人間，既無約定以現金清償債務時之抵償順序，自
      應適用法定之抵充順序，訴外人吳金總所清償之三百五十萬元，應優先抵償所
      積欠之利息部分，是先抵充六十八年六月八日至七十六年七月二十一日止（八
      年一月又十三日，即二千九百六十三日）之利息（3,253,999.5x13.25%÷365
      x2963＝3,500,033，元以下四捨五入），就其所為此部分之清償，對其他連帶
      債務人亦同免責任。
（四）故連帶債務人之一吳金總僅係清償系爭債務之部分，就其清償之部分，其他連
      帶債務人亦同免責任，然其餘債務部分，對他連帶債務人並未消滅。
五、原告另主張本件被告於六十九年強制執行無效果後核發債權憑證，八十年及八十
    五年分別以申請換發債權憑證方式延長借款返還請求權之時效，惟均已逾利息之
    五年請求權時效。是被告以八十五年十月二十六日核發之債權憑證聲請本件強制
    執行，其中利息部分自六十八年十月二十八日至八十四年一月十一日（被告本次
    執行聲請狀係於八十九年一月十二日向本院遞狀，是以該時點回溯五年）之部分
    已罹於時效等語，經查：
（一）按利息、紅利、租金、贍養費、退職金、及其他一年或不及一年之定期給付債
      權，其「各期」給付請求權，因五年間不行使而消滅，民法第一百二十六條定
      有明文。又消滅時效因起訴而中斷，開始強制執行或聲請強制執行與起訴有同
      一效力。民法第一百二十九條第一項、第二項第五款復有明文。再按執行法院
      依強制執行法第二十七條第二項發給憑證交債權人收執時，執行行為即為終結
      。凡因開始執行行為中斷之時效，由此重行起算（最高法院五十六年度台上字
      第一○五五號判決意旨參照）。
（二）經查系爭債務經被告於六十九年間聲請強制執行無效果，經執行法院（台灣台
      中地方法院）發給債權憑證，其後陸續於八十年、八十五年間聲請強制執行換
      發債權憑證，嗣於八十九間被告執台灣台中地方法院八十五年十月二十六日所
      發債權憑證，聲請本院以八十九年一月十八日八十九年度執字第一八九一號執
      行命令查封原告所有之不動產之事實，已如前述，而被告係於六十九年間取得
      債權憑證後，遲至八十年四月二十日始又向台灣台中地方法院聲請強制執行債
      務人之財產，後因債務人查無財產而經執行法院於八十年四月二十九日核發債
      權憑證，被告取得換發債權憑證後，又遲至八十五年九月二十六日始再次聲請
      強制執行債務人之財產，並於八十五年十月二十六日經執行法院再次核發債權
      憑證，其後再於八十九年一月十二日聲請本院對原告強制執行之事實，業經本
      院調閱台灣台中地方法院八十年度執字第三三三○號、八十五年度執字第一四
      一八六號及本院八十九年度執字第一八九一號強制執行卷查明屬實，並有強制
      執行聲請狀影本復卷可稽，是被告於八十年、八十五年間二次聲請強制執行時
      ，距其前中斷之時效重行起算起均已逾五年，其八十九年間聲請強制執行時，
      則據前中斷之時效重行起算未逾五年，是揆諸上開法文及判決說明，自八十五
      年九月二十六日聲請強制執行之日起回溯五年（即八十年九月二十六日）以前
      已發生之利息債權，均已請求權時效消滅，原告既為時效消滅之主張，是其就
      上開範圍之利息得拒絕給付。
（三）被告雖抗辯稱：原告於八十九年三月二十二日提出部分清償申請書，並曾多次
      至被告營業處所洽商償還事宜，其均已承認債務，兩造間就此承認債務部分已
      有意思表示一致而成立債務承認契約，依民法第一百四十四條第二項之規定，
      原告不得主張時效抗辯云云，惟此為原告所否認，經查，原告雖曾提出清償申
      請書，表明積欠被告債務未償，並請求被告同意伊一部清償後免除其連帶保證
      責任，有被告提出之清償申請書在卷可稽，然被告自承其對原告上開一部清償
      之請求並未予同意，是兩造顯未達成意思表示一致，尚難以上開申請書作為兩
      造有債務承認契約之依據。此外，被告就兩造間有債務承認契約一節，未能另
      行舉證以實其說，其主張尚難採信。
（四）從而系爭債務利息部分，在八十年九月二十六日以前所生者（包括執行名義所
      載內容第二項所列已發生且確定數額之利息債權一百二十三萬五千六百六十元
      五角），已因時效消滅而不得向原告為請求。雖訴外人吳金總已清償六十八年
      六月八日至七十六年七月二十一日止之利息，為此乃其任意給付，是被告仍有
      權受領，惟原告既為時效抗辯，是被告對其餘在八十年九月二十六日以前之利
      息債權，已無從對原告請求給付。
六、原告另主張本件被告請求之違約金債權，係按利息百分之二十計算，屬「其他一
    年或不及一年之定期給付債權」，亦應適用五年短期消滅時效，故被告請求自民
    國六十八年六月二十八日至八十四年一月十一日之違約金已罹於時效云云，惟查
    ：違約金係為賠償因遲延清償所生之損害而為約定，並非基於同一基本債權而定
    期反覆發生之請求權，有最高法院七十二年度台上字第一二二一號判決可資參照
    ，是其與民法第一百二十六條規定之「其他一年或不及一年之定期給付債權」不
    同，尚難認有五年短期時效之適用，從而原告上開主張，尚嫌無據。
七、按執行名義成立後，如有消滅或妨礙債權人請求之事由發生，債務人得於強制執
    行程序終結前，提起異議之訴。如以裁判為執行名義時，其為異議原因之事實發
    生在前訴訟言詞辯論終結後者，亦得主張之。強制執行法第十四條定有明文。其
    中所謂「有消滅債權人請求之事由」，係指可使執行名義所載請求之全部或一部
    失其存在之事由。如清償、提存、抵銷、免除、混同、解除條件成就、和解、撤
    銷權或解除權之行使、消滅時效完成、法律之施行、賦稅之豁免、交換履行等絕
    對消滅、及債權讓與或債務承當或更改等主體變更之相對消滅等等，致執行名義
    所載之請求權，不得執行，或不得對原債務人執行者而言。查本件被告現聲請對
    原告強制執行（本院八十九年度執字第一八九一號）所據之執行名義，為台灣台
    中地方法院八十五年十月二十六日所發八十五年執四字第一四一八六號債權憑證
    ，其內載被告（債權人）得向原告（連帶債務人之一）所為之請求為：（一）給
    付三百二十五萬三千九百九十九元五角及自六十八年六月二十八日起至清償日，
    按年息一分三厘二毫五絲（即年息百分之十三點二五）計算之利息，並自六十八
    年六月二十八日起至清償日止按上開利率百分之二十計算之違約金。（二）給付
    利息一百二十三萬五千六百六十元五角及違約金一十九萬一千七百六十七元，已
    如前述，惟就其中有關利息請求部分，因連帶債務人中一人清償及時效消滅等原
    因，致使被告僅得向原告請求八十年九月二十六日起至清償日止之利息，其餘利
    息債權均已消滅等情，亦如前所述，故上開執行名義所載之請求權，對已消滅之
    利息債權部分，不得對原告為強制執行。原告起訴聲明雖係請求撤銷本院八十九
    年度民執新字第一八九一號強制執行事件以原告為債務人之強制執行程序，惟其
    真意亦係請求法院以判決排除執行名義之執行力，使債權人（即被告）不得再執
    該執行名義對原告為強制執行，從而原告起訴請求撤銷本院八十九年度民執新字
    第一八九一號強制執行事件以原告為債務人之強制執行程序，即係請求判決本院
    八十九年度執字第一八九一號強制執行事件，債權人即被告所憑之台灣台中地方
    法院八十五年十月二十六日八十五年執字第一四一八六號債權憑證，不許對原告
    強制執行，是其請求在在上開已消滅之利息債權部分為有理由，應予准許，逾此
    範圍之請求為無理由，應予駁回。
八、本件事證已臻明確，兩造其餘主張及攻擊防禦方法與證據，經本院斟酌後，與本
    件判決結果已不生影響，故不一一論列，附此敘明。
九、據上論結：本件原告之訴一部有理由、一部無理由，依民事訴訟法第七十九條但
    書，判決如主文。
中      華      民      國     九十     年      六      月      十一    日
                                    臺灣板橋地方法院民事第三庭
~B法      官  白光華
右正本證明與原本無異。
如不服本判決，應於判決送達後廿日內，向本院提出上訴狀。
中      華      民      國     九十     年      六      月      十二    日
~B法院書記官  李錦輝


司法院資訊處製作；財團法人民間司法改革基金會備份。
